【裁判字號】    92,訴,435
【裁判日期】    920326
【裁判案由】    偽證
【裁判全文】
臺灣板橋地方法院刑事判決                          九十二年度訴字第四三五號
    公  訴  人  臺灣板橋地方法院檢察署檢察官
    被      告  甲○○
右列被告因偽證案件，經檢察官提起公訴（九十一年度偵字第九０七一號），本院判
決如左：
    主  文
甲○○無罪。
    理      由
一、公訴意旨略以︰被告甲○○於民國八十九年六月二十九日在臺灣板橋地方法院檢
    察署八十九年度偵字第九一號李圳達竊盜案件偵查中，明知支票二紙（票號00
    00000、0000000號、發票人陳文益）係其於八十八年七月間在台北
    縣三重市縣立醫院附近交付予李圳達，甲○○卻在上開案件偵查中，以證人身分
    到庭具結作證，對該竊盜案件有重要關係之事項，為虛偽之陳述，證稱其沒有交
    付支票給李圳達等語，因認被告涉有刑法第一百六十八條偽證罪嫌云云。
二、按刑法第一百六十八條之偽證罪係屬身分犯，自以為虛偽陳述時，具有證人、鑑
    定人、通譯等身分為限。又證人恐因陳述致自己受刑事追訴或處罰者，得拒絕證
    言，證人有此情形而不拒絕證言者，不得令其具結。而刑法上偽證罪之成立，以
    證人具結為構成要件之一。所謂具結，係指依法有具結義務之人，履行其具結義
    務而言。若在法律上不得令其具結之人，而誤命其具結者，即不發生具結之效力
    ，縱於具結後為虛偽陳述，仍不負偽證罪責，此觀刑事訴訟法第一百八十一條、
    第一百八十六條第四款、刑法第一百六十八條之規定自明（最高法院七十七年度
    台非字第一０三號、九十年度台上字第七０一０號判決要旨均可參照）。
三、公訴人認被告甲○○涉有前揭偽證罪嫌，無非係以被告之自白及臺灣板橋地方法
    院檢察署八十九年度偵字第九一號竊盜案中被告李圳達之陳述、訊問筆錄及結文
    為其論據；被告本院審理時，雖就其於上開李圳達竊盜案中曾具結後為虛偽陳述
    之事實坦承不諱，並辯稱：當時係因氣李圳達明知系爭支票不能用還拖伊下水等
    語，經查：
    （一）臺灣板橋地方法院檢察署偵辦之八十九年偵字第九一號李圳達竊盜等案件
          ，係以該案被告李圳達涉嫌意圖為自己不法之所有，於八十七年三月三十
          一日二十二時許，在臺北市士林區○○○路○段六十七號前，竊取陳文益
          所有之付款銀行美國運通銀行、票號各為00000000、00000
          00號之空白支票二紙，並盜用陳文益之印章，及填載票面金額各為新臺
          幣（下同）八萬三千五百元、五萬三千五百元、發票日期各為八十八年八
          月二十五日、八十八年九月十日於該支票上（下稱系爭支票），持向他人
          調借現金，經他人提示系爭支票，為警循線查獲，報請偵辦；而依被害人
          陳文益於該案警訊中陳稱：伊是於八十七年三月三十一日二十二時發現伊
          的美國運通銀行支票在臺北市○○○路○段六十七號前伊的自小客車內被
          人竊走等語，及於偵查中陳稱：伊支票遺失時連同存摺、印章一起遺失等
          語，並參酌卷附被害人陳文益所填載用以向警察單位申報之遺失票據申報
          書，係以系爭空白支票現已遺失為由，報請協助偵查侵占遺失物罪嫌，及
          卷附被害人陳文益所填載用以向臺北市票據交換所申報之票據掛失止付通
          知書，則係以系爭空白支票係於八十七年三月三十一日晚上在車上被拿走
          支票為由，辦理掛失止付，足徵最初持有系爭支票者即涉有刑法第三百二
          十條第一項之竊盜罪嫌或同法第三百三十七條侵占遺失物罪嫌，甚亦可能
          涉及刑法第二百零一條第一項之偽造有價證券罪嫌。
    （二）惟查，上開竊盜案件之被告李圳達迭於警訊及偵查中辯稱：系爭支票係由
          甲○○在八十八年七月底時，在三重市縣立醫院交給伊的，因他欠伊錢，
          而以系爭支票抵債等語，而被告於該竊盜案件之偵查程序中，則先後於八
          十九年六月二十九日下午四時三十分許、同年八月十六日上午十一時二十
          五分許、同年九月二十六日下午三時四十分許，以證人身份接受訊問，並
          供前具結，就上開對李圳達竊盜案件之案情有重要關係之事項，證稱其沒
          有交給李圳達支票云云，此有各該次訊問筆錄附於偵卷可憑，迨於八十九
          年九月二十九日偵查庭時，被告始自白其上開證詞為虛偽陳述，並供承系
          爭支票為其所交付予李圳達之情無訛，故該案被告李圳達所涉竊盜部分，
          嗣經臺灣板橋地方法院檢察署檢察官於九十一年四月二十九日以罪嫌不足
          ，不另為不起訴之處分（偽造有價證券罪嫌部分起訴），有八十九年偵字
          第九一號起訴書影本附卷可參。是以被告有於上開竊盜案件中就系爭支票
          為其所交付予李圳達乙節為虛偽陳述之證詞，應堪認定。
    （三）然查，被告甲○○既為最初持有系爭支票並交付李圳達之人，則其顯然涉
          有刑法刑法第三百二十條第一項之竊盜罪嫌或同法第三百三十七條侵占遺
          失物罪嫌，甚亦可能涉犯刑法第二百零一條第一項之偽造有價證券罪嫌，
          是以被告倘於該案偵查中作證時，據實陳述：「系爭支票係由其交付予李
          圳達」，即有遭受追訴上開刑事罪責之危險，其自屬刑事訴訟法第一百八
          十一條所指得拒絕證言之人，而被告不拒絕證言，依同法第一百八十六條
          第四款之規定，亦屬不得令其具結，承辦檢察官疏誤命其具結，揆諸首揭
          說明，亦不發生具結之效力，從而，其具結後所為之陳述，縱屬虛偽，仍
          不負偽證罪責，依法自應為被告無罪之諭知。
據上論結，應依刑事訴訟法第三百零一條第一項判決如主文。
本案經檢察官葉志飛到庭執行職務
中      華      民      國    九十二    年      三      月    二十六    日
                                      臺灣板橋地方法院刑事第三庭
                                          法  官  葉  靜  芳
右正本證明與原本無異
如不服本判決應於送達後十日內向本院提出上訴狀
                                          書記官  陳  昭  綾
中      華      民      國    九十二    年      三      月    二十六    日


司法院資訊處製作；財團法人民間司法改革基金會備份。
